臺灣臺中地方法院刑事判決
110年度訴字第893號
公  訴  人  臺灣臺中地方檢察署檢察官
被      告  陳建成




選任辯護人  周復興律師
上列被告因詐欺案件，經檢察官提起公訴（109年度偵字第18547
號），被告於準備程序就被訴事實為有罪之陳述，本院合議庭裁
定改行簡式審判程序，判決如下：
    主    文
陳建成犯如附表二編號1至2所示各罪，各處如附表二編號1至2所
示之刑。應執行有期徒刑捌月。
    犯罪事實
一、陳建成自民國106年4月間，與真實姓名年籍不詳之男子約定
    以新臺幣(下同)1萬8,000元為報酬，負責在指定地點架設語
    音關聯器材等機器，及維護該詐欺轉接機房之運作。先由陳
    建成至不詳地址之大榮貨運領取包裹，其內裝有筆記型電腦
    、家庭閘道器、無線寬頻路由器、訊號強波器、網路攝影機
    、高功率光速無線寬頻分享器各1台及語音關聯器材2台等詐
    欺機房相關所需器材，由真實姓名年籍不詳之人不詳之人於
    106年5月11日出面與不知情之房東林麗修簽約，以每月租金
    5,300元，承租位於彰化縣○○市○○路0段000○0號6樓833號套
    房，作為詐欺轉接機房之用。嗣陳建成即依指示在上址套房
    內架設上開語音關聯器材、網路攝影機等機器，及維護該詐
    欺轉接機房之運作，並提供筆記型電腦中遠端操作之帳號密
    碼予該詐騙集團成員，使該詐騙集團成員得以遠端控制該筆
    記型電腦而與該語音關聯器材連線，讓該詐騙集團成員所屬
    成員使用手機序號(IMEI)000000000000000號手機撥打電話
    予被害人時，使該語音關聯器材透過網際網路取代電信進行
    語音通話功能。陳建成與該真實姓名年籍均不詳之人所屬詐
    欺集團成員，共同意圖為自己不法之所有，基於利用網際網
    路對公眾散布詐欺及洗錢之犯意，由該詐騙集團成員分別於
    如附表一所示之時間，以如附表一所示之方式，詐騙如附表
    一所示之被害人，使渠等均陷於錯誤，分別於如附表一所示
    之時間，匯款如附表一所示之金額至如附表一所示之人頭金
    融帳戶內，隱匿其犯罪所得之去向。嗣經員警就上開詐騙集
    團成員所使用序號000000000000000號手機實施通訊監察，
    進而查知上址房屋為詐騙機房設置位址，旋於106年10月16
    日上午11時許，持臺灣南投地方法院法官核發之搜索票至上
    址轉接機房搜索，並當場扣得筆記型電腦、家庭閘道器、無
    線寬頻路由器、訊號強波器、網路攝影機、高功率光速無線
    寬頻分享器各1台、語音關聯器材2台、語音關聯器材購買發
    票、上址房屋統計單各1張，循線查獲上情。
二、案經李春周訴由南投縣政府警察局刑事警察大隊移送臺灣南
    投地方檢察署陳請臺灣高等檢察署檢察長核轉臺灣高雄地方
    檢察署再陳請臺灣高等檢察署檢察長核轉臺灣臺中地方檢察
    署檢察官偵查起訴。
    理    由
一、被告陳建成所犯非死刑、無期徒刑、最輕本刑為3年以上有
    期徒刑之罪，亦非高等法院管轄第一審案件，且被告於本院
    準備程序中，已就被訴事實為有罪之陳述，經告知簡式審判
    程序之旨後，被告、辯護人及檢察官對於本案改依簡式審判
    程序審理均表示同意，本院合議庭爰依刑事訴訟法第 273條
    之1第1項規定，裁定本案由受命法官獨任以簡式審判程序加
    以審理，是本案依同法第273條之2規定，不受同法第159條
    第1項、第161條之2、第161條之3、第163條之1及第164條至
    第 170條有關證據提示、交互詰問及傳聞證據等相關規定之
    限制。
二、上開犯罪事實，業據被告於本院審理時均坦承不諱（參本院
    卷第182頁），核與證人即告訴人李春周、黃鐘祥、證人林
    麗修證述情節相符（參偵374卷第30至32頁、46至51頁），
    並有指認犯罪嫌疑人紀錄表、合作金庫銀行存摺封面及交易
    明細、南投縣政府警察局刑事警察大隊搜索扣押筆錄及扣押
    物品目錄表、行動電話0000-000000號之通聯紀錄查詢資料
    、南投縣政府警察局刑事警察大隊科技偵查組扣押物品清單
    、嘉義縣警察局朴子分局六家派出所受理刑事案件報案三聯
    單、嘉義縣政府警察局朴子分局六家派出所受理詐騙帳戶通
    報警示簡便格式表、金融機構聯防機制通報單、第一商業銀
    行取款憑條、扣押物品清單等在卷可稽（參他卷第252至256
    、280至285頁背面，偵374第67至67頁背面，偵緝9卷第13至
    15、18頁，偵18547卷第9-2至9-3頁背面），足見被告上開
    自白核與事實相符，應堪採信。綜上所述，本案事證明確，
    被告犯行應堪認定，應予依法論科。
三、論罪科刑：
(一)核被告就附表一編號1所為係犯刑法第339條之4第1項第3款
    之以網際網路對公眾散布而犯詐欺取財罪及洗錢防制法第14
    條第1項之洗錢罪；就附表一編號2所為係犯刑法第339條之4
    第2項第1項第3款以網際網路對公眾散布而犯詐欺取財未遂
    罪。公訴意旨就附表一編號1所示犯行雖未論及被告尚有涉
    犯一般洗錢之適用，惟此與被告所犯前揭以網際網路對公眾
    散布而犯詐欺取財部分有想像競合犯之裁判上一罪關係，依
    審判不可分原則而為起訴效力所及，且經本院於準備程序時
    當庭告知被告亦可能涉犯此部分罪名，無礙被告防禦權之行
    使，本院自應併予審理。又公訴意旨雖認與證人林麗修簽約
    之人為被告，然為被告所否認，且證人林麗修於警詢時亦稱
    與其簽約之人係「陳明暐」，未核對過身份，沒有印象無法
    指認等語（參他卷第251頁背面），是卷內尚無其他證據足
    認係被告與證人林麗修簽約出賃機房，此部分應為被告有利
    之認定，而更正如犯罪事實欄之記載。
(二)按共同實行犯罪行為之人，在合同意思範圍以內，各自分擔
    犯罪行為之一部，相互利用他人之行為，以達其犯罪之目的
    者，即應對於全部所發生之結果，共同負責，不問犯罪動機
    起於何人，亦不必每一階段犯行，均經參與。又關於犯意聯
    絡，不限於事前有所協議，其於行為當時，基於相互之認識
    ，以共同犯罪之意思參與者，亦無礙於共同正犯之成立。且
    數共同正犯之間，原不以直接發生犯意聯絡者為限，即有間
    接之聯絡者，亦包括在內。查被告負責架設機房內之網路設
    備，使詐欺集團成員得以該設備對附表一所示之人實施詐騙
    ，屬本案詐欺取財犯行所不可或缺之環節，被告以與本案詐
    欺集團其他成員共同犯罪之意思而參與本案詐欺取財犯行，
    縱被告未與詐欺集團其他成員於事前有所協議或直接聯繫，
    揆諸前揭判決意旨，亦無礙於其共同參與犯罪之認定，是被
    告雖未親自對附表一編號1至2所示之人實施詐術行為，然被
    告在本案詐欺取財之犯意聯絡範圍內，既負責上揭行為，分
    擔本案詐欺取財行為之一部，自仍應對該犯意聯絡範圍內所
    發生之全部結果共同負責，故被告就附表一編號1至2所示參
    與之犯行，有犯意聯絡及行為分擔，應論以共同正犯。
(三)被告就附表一編號1所示犯行係以一行為同時觸犯二罪名，
    為想像競合犯，應依刑法第55條規定，從一重之加重詐欺取
    財罪處斷。
(四)被告上開2次犯行，犯意各別，行為互殊，應予分論併罰。
(五)就附表一編號2部分，詐欺集團成員已著手於詐欺之犯行，
    然因員警阻止而未得逞，應屬未遂犯，爰依刑法第25條第2
    項規定減輕其刑。 
(六)按犯前 2條之罪（即洗錢防制法第14條之一般洗錢罪、同條
    例第15條之特殊洗錢罪），在偵查或審判中自白者，減輕其
    刑，洗錢防制法第16條第 2項亦有明定。查被告於審理中坦
    承附表一編號1所示洗錢犯行，業如前述，堪認被告對參與
    洗錢之犯行已自白，就其所犯洗錢犯行，依洗錢防制法第16
    條第2項規定，減輕其刑。
(七)按刑之量定，為求個案裁判之妥當性，法律固賦予法院裁量
    權，但此項裁量權之行使，除應依刑法第57條規定，審酌行
    為人及其行為等一切情狀，為整體之評價，並應顧及比例原
    則與平等原則，使罪刑均衡，輕重得宜，以契合社會之法律
    感情。又刑法第59條規定犯罪之情狀可憫恕者，得酌量減輕
    其刑，其所謂「犯罪之情狀」，與同法第57條規定科刑時應
    審酌之一切情狀，並非有截然不同之領域，於裁判上酌減其
    刑時，應就犯罪一切情狀（包括第57條所列舉之10款事項）
    ，予以全盤考量，審酌其犯罪有無可憫恕之事由（即有無特
    殊之原因與環境，在客觀上足以引起一般同情，以及宣告法
    定低度刑，是否猶嫌過重等等），以為判斷。查被告於本院
    審理中，已與告訴人李春周調解成立，並已給付調解金額，
    此有本院調解程序筆錄、臺中第二信用合作社匯款回條、本
    院電話紀錄表可憑（參本院卷第209至215頁），堪認被告犯
    後已獲得告訴人李春周之原諒。從而，本院斟酌被告犯罪之
    動機、目的、手段、所生損害及犯後態度等情，認就附表一
    編號1所示之加重詐欺取財犯行，如量處法定最輕本刑，仍
    屬過苛，而有情輕法重之情，在客觀上足以引起一般人之同
    情，其情節尚堪憫恕，爰分別依刑法第59條之規定酌量減輕
    其刑。
(八)爰以行為人之責任為基礎，審酌被告：1.正值青年，不思依
    循正途獲取穩定經濟收入，竟貪圖不法錢財，於前揭詐欺集
    團架設網路設備供集團成員實施詐術，價值觀念顯有偏差，
    所為殊值非難；2.犯後已坦承犯行，並與附表一編號1之人
    調解成立，給付賠償金額；3.酌以加入上開詐欺集團之動機
    、時間、擔任之角色、本案參與情形等節，兼衡其自述高中
    畢業之智識程度，現從事金融業，月收入約新臺幣（下同）
    2萬5,000元，無需撫養之人。又被告所犯前揭各罪，業經本
    院判決均為不得易科罰金之刑，亦無刑法第50條第1項但書
    各款之不得合併應執行刑之情，則本院依法應定其應執行之
    刑；本院審酌被告所犯各罪，時空相近、犯罪之手法與態樣
    相同，侵害法益相同，並參諸刑法第51條第5款係採限制加
    重原則，而非累加原則之意旨，於宣告多數有期徒刑者，於
    各刑中之最長期以上，各刑合併之刑期以下為之，本院綜合
    上情就被告所犯各罪，合併定如主文所示應執行之刑。
四、沒收部分：
(一)扣案之筆記型電腦、家庭閘道器、無線寬頻路由器、訊號強
    波器、網路攝影機、高功率光速無線寬頻分享器各1台、語
    音關聯器材2台、語音關聯器材購買發票、上址房屋統計單
    各1張雖為本案供犯罪所用之物，然上開物品係被告領取包
    裹內之器材，被告非上開設備之所有人，又被告僅負責架設
    上開設備，難認其就上開物品有事實上處分權，爰均不依法
    宣告沒收。
(二)被告雖與詐欺集團成員約定以1萬8,000元作為報酬，然被告
    稱並未收受上開報酬，卷內亦無證據足認其因本案犯罪獲有
    犯罪所得，爰不依法宣告沒收，附此敘明。　　
據上論斷，應依刑事訴訟法第273條之1第1項、第299條第1項前
段，洗錢防制法第14條第1項、第16條第2項，刑法第11條、第28
條、第339條之4第1項第3款、第25條第2項、第59條、第51條第5
款，刑法施行法第1條之1第1項，判決如主文。
本案經檢察官提起公訴，檢察官林文亮到庭執行職務。 
中　　華　　民　　國　　111 　年　　3 　　月　　29　　日
                  刑事第十八庭  法  官  李依達
以上正本證明與原本無異。
如不服本判決應於收受送達後20日內向本院提出上訴書狀，並應
敘述具體理由；其未敘述上訴之理由者，應於上訴期間屆滿後20
日內向本院補提理由書（均須按他造當事人之人數附繕本）「切
勿逕送上級法院」。
告訴人或被害人如不服判決，應備理由具狀向檢察官請求上訴，
上訴期間之計算，以檢察官收受判決正本之日起算。
                                書記官   陳彥蓉
中　　華　　民　　國　　111 　年　　3 　　月　　29　　日
附表一：
編號 被害人 詐欺手法 匯款時間 匯款帳號 金額(新臺幣) 1 李春周 詐騙集團成員於106年9月21日上午11時46分許，以猜猜我是誰之方式，假冒李春周之友人，向李春周佯稱：需借貸5萬元周轉云云，致李春周陷於錯誤，而依指示匯款。 106年9月21日中午12時58分許 第一商業銀行運河分行000-00000000000號帳號(戶名：楊惠如；所涉幫助詐欺犯行，業經臺灣臺南地方檢察署以107年度偵字第684號為不起訴處分) 5萬元 2 黃鐘祥 詐騙集團成員於106年9月21日中午某時許，假冒逢甲大學蘇小姐，向黃鐘祥佯稱：將發包冷氣工程及學生宿舍床鋪汰換工程予黃鐘祥，並請黃鐘祥向床鋪廠商林先生訂購云云，致黃鐘祥陷於錯誤。 經警方阻止而未匯出20萬元款項 黃鐘祥於筆錄中未告知 0元(未遂) 

附表二：
編號 犯罪事實 論罪科刑 1 附表一編號1 陳建成以網際網路對公眾散布而犯詐欺取財罪，處有期徒刑陸月。 2 附表一編號2 陳建成以網際網路對公眾散布而犯詐欺取財未遂罪，處有期徒刑陸月。 

附錄本案論罪科刑法條：
中華民國刑法第339條之4第1項
犯第339 條詐欺罪而有下列情形之一者，處1 年以上7 年以下有
期徒刑，得併科100 萬元以下罰金：
一、冒用政府機關或公務員名義犯之。
二、三人以上共同犯之。
三、以廣播電視、電子通訊、網際網路或其他媒體等傳播工具，
    對公眾散布而犯之。
　　
洗錢防制法第14條第1項
有第二條各款所列洗錢行為者，處7 年以下有期徒刑，併科新臺
幣5 百萬元以下罰金。